【裁判字號】    98,上更(一),313
【裁判日期】    981027
【裁判案由】    毒品危害防制條例等
【裁判全文】
臺灣高等法院刑事判決             98年度上更(一)字第313號
上  訴  人
即  被  告  甲○○
選任辯護人  趙元昊律師
            許瑞榮律師
上列上訴人因毒品危害防制條例等案件，不服臺灣板橋地方法院
九十七年度訴緝字第一六七號，中華民國九十七年九月二十五日
第一審判決（起訴案號：臺灣板橋地方法院檢察署九十六年度偵
字第七五八一、八七六五、一二六三五、一四二七二號），提起
上訴，判決後，經最高法院發回更審，本院判決如下：
    主  文
原判決撤銷。
甲○○共同運輸第三級毒品，處有期徒刑捌年，如附表一、二所
示之物均沒收。未扣案之運輸毒品所得新台幣捌仟元應與「小鑽
」、「王信傑」、乙○○、丙○○、丁○○、戊○○、己○○連
帶沒收，如全部或一部不能連帶沒收時，以渠等財產連帶抵償之
。
    事  實
一、甲○○經營快遞公司多年，與任職於報關行從事報關業務之
    乙○○（另案由本院審理中）相熟，均明知愷他命（Ketami
    ne，俗稱ｋ他命），係毒品危害防制條例所規範之第三級毒
    品，不得非法運輸，並經行政院公告為甲類第四項之管制進
    出口物品，而屬懲治走私條例所規定未經許可不得私運來臺
    之管制進出口物品。甲○○與真實姓名不詳，綽號「小鑽」
    、「王信傑」之成年人欲從大陸地區將愷他命輸入臺灣地區
    ，即於民國九十六年三月間以每公斤新臺幣（下同）二萬五
    千元之代價，邀約對進出口業務熟習之乙○○，安排以快遞
    方式私運愷他命進入臺灣地區，乙○○為圖牟利應允之。甲○○、「小鑽」、「王信傑」、乙○○乃共同基於運輸管制
    物品愷他命之犯意聯絡，謀議先由甲○○、「小鑽」、「王
    信傑」在大陸地區購得愷他命後，將之包裝於麻布袋內，以
    航空快遞之方式郵寄進入臺灣地區，待郵袋運抵臺灣桃園中
    正國際機場（現改為臺灣桃園國際機場，下稱中正國際機場
    ）後，再由甲○○委託有私運管制進出口物品愷他命犯意聯
    絡之丙○○（案件審理情形同乙○○）充為聯絡及收貨，並
    由「王信傑」以紙條書寫方式，提供寄送快遞郵袋之班機、
    櫃號、組號及袋號予丙○○後再轉交乙○○。確定快遞郵袋
    資訊後，乙○○再利用其熟悉報關流程之優勢，為規避機場
    一般貨物通關所須經之申報及檢驗程序取貨，以每公斤一萬
    八千元之代價，取得任職於中正國際機場華儲股份有限公司
    （下稱華儲公司）現場人員丁○○（案件審理情形同乙○○
    ）、戊○○（業經判決確定）之同意，委由二人，依指定之
    班機、快遞郵袋資訊，將裝有愷他命之快遞郵袋，私自攜出
    機場貨物管制區，再置於乙○○指定之貨車上；丁○○、戊○○均係華儲公司之現場工作人員，均因經濟拮据，貪圖重
    利，明知私運之物品為愷他命，與乙○○基於運輸管制物品
    愷他命之犯意聯絡，配合將愷他命攜出交付，乙○○於受領
    後，依丙○○之指示運送至指定地點而完成整個運輸行為。
    其間乙○○持用門號0000000000號（甲○○交付
    ）、0000000000號，丁○○持用門號00000
    00000號（乙○○交付）、戊○○持用0000000
    000號、丙○○持用0000000000號行動電話作
    為聯絡工具。
二、謀議既定，乙○○等人依上開犯意聯絡及分工，九十六年三
    月二十九日下午十一時五十五分許，甲○○以行動電話通知
    乙○○，告知於翌日（三十日）有一批愷他命二十包（合計
    淨重二○○四一．六六公克，純度約八四．二四％，純質淨
    重一六八八三．○九公克）將以麻布袋裝妥後以上揭方式，
    使用快遞郵袋寄達中正國際機場，旋於同年三月三十日由丙○○將內載班機號碼（國泰航空公司ＣＸ四○八號班機）、
    快遞郵袋資訊之紙條，在中正國際機場貨運站交予乙○○，
    乙○○即將之轉知丁○○及戊○○，二人於同年三月三十一
    日上午一時許，國泰航空公司班機到達後，在華儲公司之理
    貨區找出上開麻布袋，惟待攜出管制區時，華儲公司之快遞
    倉儲區二十五號艙門已經關閉，無法將之夾帶出關，丁○○
    遂聯絡具有私運管制進出口物品愷他命之犯意聯絡，任職於
    立大快遞貨物承攬有限公司（下稱立大快遞公司）之己○○
    ，由己○○以「加貨」之名義，將上揭快遞郵袋自長榮空運
    倉儲股份有限公司（下稱榮儲公司）之出口艙門私自夾帶出
    關，並於同日上午五時五十分許，攜至桃園縣大園鄉○○路
    「遠雄自由貿易港區」附近交付丁○○及戊○○，乙○○接
    獲通知貨已取出，乃指示不知情之郭書甫、王國禎（均經檢
    察官為不起訴處分）駕駛「金通快遞公司」車號九一五二－
    ＲＪ號貨車前往「遠雄自由貿易港區」正門附近等待接貨，
    嗣於同日上午六時二十分許，丁○○駕駛車號八Ｕ－六二五
    八號自用小客車，搭載戊○○前往上址，郭書甫即將裝有上
    揭愷他命之麻布袋取出，置於所駕駛上揭貨車內，並以行動
    電話通知乙○○，確定貨已交付後，乙○○隨即持十萬八千
    元至丁○○所駕駛之上揭自用小客車內交付報酬，在場監控
    、埋伏之法務部調查局桃園縣調查站調查員，見時機成熟即
    上前逮捕，並當場查扣如附表一、附表二所示之物及丁○○
    所有之SONY ERICSON行動電話一支（含000000000
    0號晶片卡一枚）。另於九十六年四月十二日上午一時四十
    五分許，在苗栗縣苗栗市○○路一○五巷巷口處，拘提丙○○到案，始查明上揭案情。
三、案經調查局南部地區機動工作組、桃園縣調查站、苗栗縣調
    查站、臺南縣政府警察局移送臺灣板橋地方法院檢察署檢察
    官偵查起訴。
    理  由
一、證據能力：
  (一)證人乙○○於調查員詢問時之陳述，雖屬傳聞，惟其供稱知
    悉被告運輸進口之物品為管制物品愷他命乙節，核與其嗣於
    原審及本院審理中交互詰問所稱不知被告運輸進口之物為何
    云云，顯不相符，而其於調查站詢問時之供述，乃為警查獲
    後初到案時所為，核其內容與全案其餘卷證相符，且供述又
    係出於自由意志，依其陳述時外部附隨之環境、條件觀察，
    相對於審理中因其亦涉犯共同運輸第三級毒品罪，所為避重
    就輕之詞，自具有較可信之特別情況，復為證明犯罪事實存
    否所必要，依刑事訴訟法第一百五十九條之二規定有證據能
    力。
  (二)證人丁○○、戊○○、丙○○於調查員詢問時之陳述，均屬
    傳聞，被告、辯護人及檢察官均明知，但於準備程序及審判
    期日中均表示無意見，且迄言詞辯論終結仍未聲明異議，本
    院審酌上開證據資料製作時之情況，尚無違法、不當及證明
    力明顯過低之瑕疵，認為以之作為證據應屬適當，依刑事訴
    訟法第一百五十九條之五規定，認定此等供述均有證據能力
    。
  (三)證人乙○○、丁○○、戊○○、丙○○、己○○於偵查中具
    結後向檢察官所為之陳述，亦屬傳聞證據，惟分別於原審及
    本院經被告行交互詰問，且查無顯不可信之情況，依刑事訴
    訟法第一百五十九條之一第二項規定，自有證據能力。
  (四)按司法警察機關於合乎96年7 月11日修正公布生效前之通訊
    保障及監察法第五條第一項所規定之要件，偵查中向檢察官
    提出聲請，經由檢察官核發通訊監察書後，即得實施通訊監
    察，96年7 月11日修正公布生效前之通訊保障及監察法第五
    條定有明文。查本案調查員對0000000000號、0
    000000000號（乙○○使用）、00000000
    00號（丁○○使用）、0000000000號（戊○○
    使用）、0000000000號（甲○○使用）、000
    0000000號（丙○○使用）之行動電話，所實施監聽
    錄音，已依法取得檢察官核發之通訊監察書，有臺灣高雄地
    方法院檢察署九十六年雄檢博水聲監字第○○一二一四號、
    聲監字第○○一一九一號、聲監（續）字第○○一二五六號
    、聲監（續）字第○○○九三二號通訊監察書（含通訊監察
    書電話附表）在卷可稽（見第七五八一號偵查卷第一三七頁
    至第一四四頁），卷查上開通訊監察書均已載明涉嫌觸犯案
    由、監察對象、監察之通訊種類及號碼等足資識別之特徵、
    監察處所、理由、方法、聲請機關或依職權核發、執行機關
    、適用法條、監聽結果報告等事項，已符合前開法定要件，
    是以本案調查員對被告所使用之行動電話實施監聽錄音，並
    未逾越授權實施監察之範圍；再者，被告於本院審理中均未
    對上揭通聯之內容使用之電話提出異議，被告於監聽過程透
    露犯罪行為之陳述，並非因調查員監聽所致，其陳述係出於
    被告之自由意思，自可採信，因之監聽錄音所取得之證據，
    有證據能力。又監聽錄得之錄音，係憑機械力照錄，未經人
    為操作，復未伴有個人主觀意見在內，應有證據能力；而將
    監聽之內容製作成譯文，乃將上開具有證據能力之監聽錄得
    之錄音具體為文字紀錄，監聽譯文，因係將監聽錄音結果轉
    譯成文字，如文字與錄音帶內容相符，自應與通訊監聽錄音
    同視（最高法院九十六年度台上字第一一六八、一一七七號
    判決意旨可資參照），被告及其辯護人於本院審理時，就上
    揭通訊監聽譯文令其辨認時，被告不否認監聽譯文之內容為
    真正，且被告及其辯護人未於言詞辯論終結前對該等監聽譯
    文內容聲明異議，況該通訊監聽譯文係由承辦調查員基於查
    緝本案之偵查過程中所製作，無證據顯示存有詐偽或虛飾之
    情事，應無顯不可信之情形，則該監聽譯文依據刑事訴訟法
    第一百五十九條之五規定，即有證據能力。
二、訊據被告甲○○就其於案發前認識乙○○、丙○○等人，且
    曾與乙○○共同商議走私毒品愷他命，及乙○○等人有在如
    事實欄所載之時間，將管制物品愷他命，以郵寄之方式轉由
    丁○○、戊○○、己○○自中正國際機場管制區攜出，並依
    指示將貨品送至指定地點交予丙○○及收取每公斤二萬五千
    元之報酬，並分予丁○○、戊○○每公斤一萬八千元之價錢
    等節並不爭執，惟矢口否認有何運輸愷他命之犯行，辯稱：
    乙○○雖於九十六年三月間與之談有關至大陸地區購買大象
    麻醉劑（指愷他命）之事情，且伊確於同年三月二十七日出
    境至大陸地區，但是到大陸後因找不到毒品貨源，即未與乙○○聯絡，上揭運輸愷他命之行為均與伊無關云云。經查：
  (一)上揭被告與乙○○共同商議走私貨品進口，並以航空快遞方
    式郵寄進入臺灣地區中正國際機場，復由乙○○找丁○○、
    戊○○、己○○等人分工，未經正常通關程序，私自攜出機
    場管制區交付予乙○○，再由乙○○依丙○○之指示運送至
    指定地點完成運輸行為之事實，業據證人乙○○、丁○○、
    戊○○、丙○○、己○○等人分別於警詢、偵查、原審及本
    院審理時供述在卷（見第七五八一號偵查卷第四至七頁、第
    一一至一三頁、第一八頁、第八○至八三頁、第九七至九九
    頁、第一○二至一○三頁、第一一一至一一三頁、第一五二
    至一五三頁、第一六五至一六六頁、第一七七至一七八頁；
    第一四二七二號偵查卷第一六至一九頁、第七四至七八頁、
    第一二五至一三二頁；第八七六五號偵查卷第四至六頁、第
    三三至三四頁；第一二六三五號偵查卷第一八至二○頁；原
    審九十六年度訴字第二四六六號卷第一三至一七頁、第七三
    至八一頁、第一○八至一二八頁、第一四四至一四六頁；本
    院前審卷第八○至八五頁）。證人乙○○於偵查、原審及本
    院審理時雖改稱不知運輸進口之物為第三級毒品愷他命云云
    ，然其於調查站詢問時已供承被告所運輸之物為愷他命，貨
    主是綽號叫大胖的男子，九十六年三月十九日大胖打電話告
    知要進貨了要求其準備一下，伊就與丁○○、戊○○商議，
    丁○○、戊○○二人都知道貨物裡面藏有愷他命毒品，而被
    告甲○○就是綽號大胖之男子等語（見第七五八一號偵查卷
    第四至第六頁反面、第八三頁），足徵乙○○、丁○○、戊○○等人均知共同運輸進口之物為愷他命無誤。又證人丙○○於偵查中亦自承伊知道運輸之貨物為愷他命，但伊認為只
    是從中聯絡，應該沒事等語（見第八七六五號偵查卷第二九
    頁），參以證人乙○○於偵查中具結證稱：九十六年三月三
    十日晚上至翌日凌晨，與丙○○在電話中聯絡約四、五次，
    丙○○指示其開車至林口交流道將貨品交付，丙○○在本次
    毒品運送過程中扮演甲○○助手，負責聯絡及接貨的角色等
    語（見第七五八一號偵查卷第九七至九八頁）。另觀諸電話
    監聽情形：丙○○0000000000號於九十六年三
    月二十七日零時三十九分許、二時三十三分許與乙○○00
    00000000電話、丙○○0000000000號
    於九十六年三月三十日二十二時四十九分許、同日二十三時
    五十二分、同年三月三十一日一時三十五分、同日二時二十
    七分、同日三時一分、同日四時五十六分、同日五時三十三
    分許與乙○○0000000000電話（見同上偵查卷第
    一一六、一一八頁）之通聯譯文，提及「那粉」、「我說20
    個都是清一色嗎？沒有成雙成對的喔？」、「找到了沒…飛
    機剛下來」、「下船了喔…現在等你電話就對了喔？」、「
    大胖（即甲○○）叫你打電話給他」、「好了嗎…還沒啦，
    我還在驗貨啦。」、「我現在在等你上來就對了」、「他說
    如果沒有辦法那個…出來…有沒有，明天用也沒有關係…晚
    點會出來，會出來啦，比較晚一點啦。」、「喂，有辦法嗎
    ？…再20分鐘」等內容，足證證人乙○○等人所述與被告共
    同運輸愷他命進口應為真實。復有扣案之白色粉末二十包可
    佐，經送鑑驗為第三級毒品愷他命（合計淨重二○○四一．
    六六公克，純度八四．二四％，純質淨重一六八八三．○九
    公克），此有法務部調查局九十六年四月二十日調科壹字第
    ○九六○○一二二○○○號鑑定書在卷可按（見第一二六三
    五號偵查卷第七頁），且有扣案如附表一、二所示之物、逮
    捕現場照片及查獲物品照片計二十二幀等可資佐證。
  (二)被告雖辯稱被查獲運輸第三級毒品進口之行為係乙○○個人
    行為，與伊無涉云云。惟乙○○於原審證稱：伊是從事快遞
    工作時認識被告，九十六年三月三十一日被查獲的愷他命，
    是被告叫伊幫忙寄送，是丙○○拿載有班機號碼及貨品批號
    的紙條，在中正機場交給伊的，丙○○是被告的朋友，伊去
    被告經營的快遞公司時經被告介紹而認識。伊平常均稱被告
    為「大胖」，被告說有一批貨品約二十幾公斤要分批進來，
    所以一開始的時候，被告就說報酬以每公斤二萬五千元計算
    ，當時認為很好賺等語（見原審九十六年度訴字第二四六六
    號卷第一○八至一一○頁、第一二二至一二三頁），而被告
    於原審亦供稱：伊當初有意要跟乙○○合作，原本在九十六
    年三月二十七日要去大陸購買大象麻醉劑即愷他命等語（見
    原審九十七年度訴緝字第一六七號卷第八九頁），雖被告否
    認確已購得愷他命，但足證乙○○所述被告與伊商議走私進
    口愷他命屬實。又被告於原審亦供稱：伊在大陸認識「小鑽
    」，有跟他談過消防粉的內容。九十五年間認識王信傑，王
    信傑與乙○○亦認識，伊開快遞公司時介紹乙○○與王信傑
    認識。與丙○○認識約四、五年，丙○○偶而會到公司找伊
    。曾與丙○○到大陸等語（見同上卷第九十頁、第一三六、
    一三七頁）。證人丙○○於原審亦證稱：九十六年三月三十
    一日運送扣案二十公斤愷他命的郵袋袋號及組號是「王信傑
    」寫在紙條上，再由伊交給乙○○等語（見原審卷第一二八
    至一二九頁），而被告確曾於九十六年三月七日、三月二十
    七日分二次出境，亦有法務部入出境資訊連結作業一紙可證
    （見第一二六三五號偵查卷第二三頁）。綜上，依被告所述
    ，足見被告與乙○○在三月間確曾商議走私愷他命，且被告
    亦因此一目的出境前往大陸地區，再衡之與乙○○聯絡之大
    陸地區共犯「小鑽」（見第七五八一號偵查卷第一一四至一
    一七頁通訊監察譯文）、有關交付郵件組號、收取運入毒品
    之丙○○及交付報酬之「王信傑」等人，均與被告認識而有
    聯結，且係由被告介紹後始與乙○○認識，被告所辯本件運
    送愷他命進口之犯行係乙○○個人之行為云云，顯不足取。
  (三)辯護人雖辯稱：被告與乙○○原商議要走私毒品愷他命之路
    逕，係計劃以澳門航空經由正常報關程序進入臺灣，此次被
    查獲走私毒品之路逕，卻是搭乘國泰航空來台，二者模式顯
    不相符，且監聽譯文中，在走私毒品前後，未見乙○○與被
    告有密集之通聯，與常情有違，並請求就扣案證物鑑驗有無
    被告之指紋云云。惟查：
  1.依卷附臺灣高雄地方法院檢察署九十六年三月五日九十六年
    雄檢博水聲監字第○○○九三二號通訊監察書所載（見第七
    五八一號偵查卷第一四三、一四四頁），乙○○所使用之0
    000000000號行動電話雖屬受通訊監察之電話門號
    ，惟依乙○○於警詢所述，被告於九十六年三月上旬約伊見
    面，並交付一具MOTOROLA（C 一六八I ）牌行動電話，門號
    為0000000000給伊充作聯絡工具（見同上偵查卷
    第四頁反面），足徵被告與乙○○間之聯絡除000000
    0000號行動電話外，亦有0000000000號行動
    電話，而0000000000號行動電話門號係遲至九十
    六年三月二十二日始接受通訊監察，亦有該署九十六年三月
    二十二日九十六雄檢博水聲監字第○○一二一四號通訊監察
    書可憑（見同上偵查卷第一三九、一四○頁），況被告於本
    院審理時自承伊是在九十六年三月二十七日出國前二日，直
    接到機場找乙○○商議走私毒品，足認被告行事謹慎，不輕
    易留下電話通聯紀錄，是卷內雖無被告與乙○○就此次私運
    愷他命密集通聯之監聽譯文，亦不足以排除被告與乙○○間
    私運愷他命進口之犯行。
  2.按共同正犯之意思聯絡，原不以數人間直接發生者為限，即
    有間接之聯絡者，亦包括在內。如甲分別邀約乙、丙犯罪，
    雖乙、丙間彼此並無直接之聯絡，亦無礙於其為共同正犯之
    成立；且共同正犯意思之聯絡，並不限於事前有所謀議，即
    於犯罪實施中，基於相互之認識，而以共同犯罪之意思參與
    者，亦無礙於共同正犯之成立，此即所謂事中共犯。本件乃
    被告與乙○○商議走私毒品，被告與「小鑽」、「王信傑」
    、丙○○等人負責尋找毒品貨源，並傳遞貨物批號給熟悉報
    關業務之乙○○；而乙○○再找丁○○及戊○○，丁○○再
    找己○○共同參與，並非每人均全程參與，且非每人均互有
    直接之意思聯絡，惟丙○○直接與甲○○及乙○○聯絡，對
    於走私愷他命進口自始知悉連繫並負責接運；丁○○、戊○○、己○○分別任職華儲公司、立大快遞公司，均知上開物
    品非由正常程序提領，乃私運進口之物品，仍基於私運管制
    物品及第三級毒品之犯意，參與上開犯行，被告雖未與丁○○、戊○○、己○○有直接連繫，仍無礙其等就整體犯行成
    立共同正犯。又被告與乙○○商議私運毒品進口時，本欲依
    正常之通關程序，並進口消防粉，作為測試之用，但因知悉
    貨物是大陸製造者，以正常通關方式不能進口，故改依非正
    常之通關  程序，且貨物是「小鑽」寄出等情，已據乙○○
    證述在卷（見本院卷第八一、八二頁）；況且，被告於本院
    審理時自承對於報關流程完全不知道，報關流程部分交給乙○○負責等語（見本院九十八年十月十三日審判筆錄第七頁
    ），足證被告與乙○○商議決定走私毒品後，被告負責尋找
    毒品貨源，並經由航空快遞方式寄送來台，然就如何自機場
    海關攜出毒品，則完全交由熟悉報關業務之乙○○負責甚明
    ，是縱使乙○○未依正常報關程序攜出毒品，仍在其等走私
    毒品之犯意聯絡範圍內，又因「小鑽」與被告間亦有共同私
    運毒品進口之犯意聯絡及行為分擔，故縱本件私運愷他命進
    口所利用之班機、方式與最初被告與乙○○商議者不同，且
    寄送毒品進口時被告未在香港地區，被告就本件犯行亦應負
    共犯之責。
  3.被告與真實姓名不詳，綽號「小鑽」、「王信傑」等成年人
    ，共同分工負責在大陸尋找毒品貨源，並以航空快遞方式寄
    送進入台灣地區，已如前述，是依其分工內容，被告可能指
    示他人為包裝，並無親自包裝毒品之必然性，是被告辯護人
    請求鑑驗扣案之毒品包裝有無被告指紋殘留，依上說明，縱
    使其上確無被告之指紋，亦難遽為有利被告之認定，是本院
    認尚無鑑驗之必要，附此敘明。
  (四)綜上，本件事證明確，被告之上揭犯行均堪認定。
三、按愷他命係毒品危害防制條例第二條第二項第三款規定之第
    三級毒品，並為行政院依據懲治走私條例第二條第四項公告
    之「懲治走私條例公告管制物品項目及其數額」，其中甲項
    管制進出口物品第四款所列之毒品。而按毒品危害防制條例
    第四條所謂之「運輸」，係指轉運輸送而言，亦即由一地轉
    運輸送至另一地，不以由外國輸送至本國，或由本國運輸至
    外國為限，在本國境內之轉運輸送亦屬之，至於運輸之動機
    目的是否意在圖利，係在為己或為他人，運輸之方法為海運
    、空運、陸運均非所問，零星夾帶或短途持送者，固得斟酌
    實際情形依持有煙毒罪論科，然係指無運輸或販賣之意圖單
    純持有煙毒者而言，非謂凡零星夾帶或短途持送煙毒者，不
    問其犯意如何概論以持有煙毒之罪，此有最高法院八十二年
    度第三次刑事庭會議決議、司法院院解字第三五四一號及第
    三八五三號解釋意旨可供參考。又所謂「運輸」，係指本於
    運輸意思而搬運輸送而言，倘其有此意圖者，一有搬運輸送
    之行為犯罪即已成立，並非以運抵目的地為完成犯罪之要件
    ；而運輸毒品罪，並不以兩地間毒品直接搬運輸送移轉存置
    於特定地點為限，其以迂迴、輾轉方法，利用不相同之運輸
    工具、方法，將特定之毒品移轉運送至終極目的地者，其各
    階段之運送行為，均不失為「運輸」行為之一種，換言之，
    區別該罪既遂、未遂之依據，應以已否起運為準，既已起運
    ，構成該罪之輸送行為即已完成，不以達到目的地為既遂條
    件，亦有最高法院九十二年度台上字第五四二六號、第三○
    九六號判決要旨足資參照。被告自大陸地區私運管制進出口
    之第三級毒品愷他命入境臺灣地區，依懲治走私條例第十二
    條規定，以私運管制物品進口論，核其所為，係犯毒品危害
    防制條例第四條第三項之運輸第三級毒品罪及懲治走私條例
    第二條第一項之私運管制物品進口罪。被告以一私運行為，
    觸犯上開私運管制物品進口罪、運輸第三級毒品罪，為想像
    競合犯，應從一重運輸第三級毒品罪處斷。被告與「小鑽」
    、「王信傑」、乙○○、丙○○、丁○○、戊○○、己○○
    間有犯意聯絡及行為分擔，均為共同正犯。
四、原審因予論罪科刑，固非無見。惟查：(一)被告與「小鑽」、
    「王信傑」間就本件運輸第三級毒品犯行，有犯意聯絡及行
    為分擔，為共同正犯，原判決疏未認定；(二)原判決認定被告
    與乙○○等人接續於九十六年三月九日、十一日及二十三日
    ，以前開方式，三次運輸毒品進入臺灣地區（此部分證據不
    足，詳後述）；(三)未扣案之運輸毒品所得八千元，原審判決
    未宣告應與共犯「小鑽」、「王信傑」、乙○○、丙○○、
    丁○○、戊○○、己○○連帶沒收（詳後述）；(四)門號00
    00000000號行動電話晶片卡，係丙○○所有供犯罪
    所用之物，為丙○○所自承（見原審九十六年度訴字第二四
    六六號卷，第七七頁）雖未扣案，但亦無證據證明業已滅失
    ，原判決未諭知沒收，均有未洽。被告上訴意旨雖未指摘及
    此，惟原判決既有上開可議，要屬無可維持，應由本院將原
    判決撤銷改判。爰審酌被告正值壯年，卻干犯法紀，為運送
    毒品之行為，所運輸經查獲之第三級毒品愷他命驗餘合計淨
    重二○○四一．六六公克，數量龐大，助長毒害人群，若流
    入市面，對我國社會之安寧秩序及國人之健康產生之危害甚
    鉅，被告犯罪後矢口否認犯行，無悔改之意，再衡其犯罪動
    機、目的、生活狀況、智識程度等一切情狀，量處如主文所
    示之刑。至扣案如附表二所示之愷他命二十包均係屬查獲之
    第三級毒品（驗餘合計淨重二○○四一．六六公克，純度八
    四．二四％，純質淨重一六八八三．○九公克，附表二編號
    (一)），屬違禁物，不問屬於犯人與否，應依刑法第三十八條
    第一項第一款，宣告沒收（依毒品危害防制條例第十八條第
    一項前段之規定，應予沒收銷燬之毒品，以經查獲之第一、
    二級毒品為限。又毒品依其成癮性、濫用性及對社會危害性
    ，共分為四級，上開條例並就製造、運輸、販賣、意圖販賣
    而持有、以非法方法使人施用、引誘他人施用及轉讓不同等
    級之毒品等行為，分別定其處罰。至施用或持有第三、四級
    毒品，因其可罰性較低，故未設處罰之規定，僅就施用及持
    有第一、二級毒品科以刑罰。然鑑於第三、四級毒品均係管
    制藥品，特於同條例第十一條之一明定無正當理由，不得擅
    自持有；第十八條第一項後段復規定查獲之第三、四級毒品
    ，無正當理由而擅自持有者，沒入銷燬之。從而，依同條例
    第十八條第一項後段應沒入銷燬之毒品，專指查獲施用或持
    有之第三、四級毒品而言；倘係查獲製造、運輸、販賣、意
    圖販賣而持有、以非法方法使人施用、引誘他人施用或轉讓
    第三、四級毒品，既屬同條例相關法條明文規定處罰之犯罪
    行為，即非該條項應依行政程序沒入銷燬之範圍。又同條例
    第十八條第一項所定「供犯罪所用或因犯罪所得之物」，係
    指犯第四條至第九條、第十二條、第十三條或第十四條第一
    項、第二項之罪所用或所得之物，不包括毒品本身在內，是
    尚不得援用此項規定為第三、四級毒品之沒收依據。再同條
    例對於查獲之製造、運輸、販賣、意圖販賣而持有、以非法
    方法使人施用、引誘他人施用及轉讓第三、四級毒品之沒收
    ，並無特別規定，如其行為已構成犯罪，則該毒品即屬不受
    法律保護之違禁物，應回歸刑法之適用，依刑法第三十八條
    第一項第一款之規定沒收之，有最高法院九十六年度台上字
    第七二七、七二八號判決可參）；而用以直接盛裝上開愷他
    命所用之麻布袋一個、夾鍊袋二十個，係用以包裹第三級毒
    品，防其裸露、潮濕並便於攜帶，與上開愷他命同時扣案，
    為供犯罪所用之物，同屬被告所有，業據乙○○供明在卷，
    另扣案如附表一編號(一)所示MOTOROLA（C一六八I）牌行動電
    話一支（內含門號0000000000號晶片卡一枚，係
    被告甲○○交予乙○○供本件運輸毒品通聯使用）、NOKIA
    牌行動電話一支（內含門號0000000000號晶片卡
    一枚，乙○○使用通聯者）、MOTO ROLA牌行動電話一支（
    內含門號0000000000號晶片卡一枚，乙○○交予
    丁○○本件運輸毒品持用）、BENQ牌行動電話一支（內含0
    000000000號晶片卡一枚，戊○○使用與乙○○通
    聯者），均係供乙○○、丁○○、戊○○等聯絡運輸毒品所
    用之物，為渠等所有，及扣案如附表一編號(二)所示現金十萬
    元，為渠等運輸毒品所得；扣案如附表一編號(三)所示之行動
    電話晶卡係丙○○所有供犯罪所用之物，雖未扣案，但亦無
    證據證明業已滅失，均據渠等供明在卷，均應依毒品危害防
    制條例第十九條第一項規定宣告沒收。又共同正犯間係採連
    帶沒收主義，本件運輸毒品所得尚有八千元未扣案，無證據
    證明已經費失，仍應依毒品危害防制條例第十九條第一項規
    定宣告與共犯「小鑽」、「王信傑」、乙○○、丙○○、丁○○、戊○○、己○○連帶沒收，如全部或一部不能連帶沒
    收時，以渠等財產連帶抵償之，其中連帶沒收部分，若對被
    告或共犯之一人已為沒收或抵償財物時，就已沒收或抵償部
    分，另一人即免除責任。至於起訴書所載丁○○所有之SONY
    ERICSON 行動電話一支（含0000000000號晶片卡
    一枚），並無證據證明與本件犯罪有關，另被告使用之00
    00000000號行動電話晶片卡、丙○○使用之000
    0000000號、0000000000號行動電話晶片
    卡並未扣案，且無證據證明係屬被告或丙○○所有，尚不得
    宣告沒收，附此敘明。
五、公訴意旨另以：被告與乙○○、丙○○、丁○○、戊○○等
    人另先後於九十六年三月九日、十一日、二十三日，以事實
    欄所示之分工方式，共同基於將管制進口之第三級毒品愷他
    命私運進入臺灣境內之犯意聯絡，將數量分別為五公斤、五
    公斤、六公斤（共計十六公斤）之愷他命私運來台，因認被
    告另涉犯毒品危害防制條例第四條第三項之運輸第三級毒品
    以及懲治走私條例第二條第一項私運管制物品進口罪嫌。惟
    按犯罪事實應依證據認定之，無證據不得認定犯罪事實，刑
    事訴訟法第一百五十四條第二項定有明文。又被告或共犯之
    自白，不得作為有罪判決之唯一證據，仍應調查其他必要之
    證據，以察其是否與事實相符，刑事訴訟法第一百五十六條
    第二項亦有明文，其立法旨意乃在防範被告或共犯自白之虛
    擬致與真實不符，故對自白在證據上之價值加以限制，明定
    須藉補強證據以擔保其真實性。所謂補強證據，係指除該自
    白本身之外，其他足以證明該自白之犯罪事實確具有相當程
    度真實性之證據而言，雖所補強者，非以事實之全部為必要
    ，但亦須因補強證據之質量，與自白之相互利用，足使犯罪
    事實獲得確信者，始足當之。是共犯之自白，性質上仍屬被
    告之自白，縱先後所述內容一致，或經轉換為證人而具結陳
    述，仍屬不利己之陳述範疇，究非自白以外之其他必要證據
    ，自不足作為證明其所自白犯罪事實之補強證據。且共犯縱
    先經判決確定，並於判決確定後以證人之身分到庭陳述，惟
    其陳述之內容即使與先前所述內容相符，仍不啻其先所為自
    白內容之延續，並非因該共犯業經判決確定，即可認其在後
    之陳述當然具有較強之證明力，而無須藉由補強證據以擔保
    其陳述之真實性，最高法院九十七年台上字第一○一一號判
    決亦足資參照。經查：
  (一)檢察官起訴所指被告與乙○○、丙○○、丁○○、戊○○等
    人另先後於九十六年三月九日、十一日、二十三日，以事實
    欄所示之分工方式，共同基於將管制進口之第三級毒品愷他
    命私運進入臺灣境內之犯意聯絡，將數量分別為五公斤、五
    公斤、六公斤（共計十六公斤）之愷他命私運來台部分，除
    有共犯乙○○之自白外，另丁○○、戊○○等人供承確曾於
    上開時間受乙○○之託將快遞郵袋以同一方法闖關，並分受
    報酬。惟遍查卷內之資料及證據並無其他積極證據證明彼等
    闖關進來之物為第三級毒品愷他命，亦無任何快遞郵件或入
    關文件，足以補強證明彼等確有闖關之事實，是縱有本件被
    告或共犯之自白，仍不足為被告等人犯罪之證據。
  (二)至於卷附通訊監察作業報告表所示通訊監察譯文內容（見第
    七五八一號偵查卷第一○四、一一四至一二一、一二八至一
    四四頁；第八七六五號偵查卷第八至九、一九至二六頁；第
    一四二七二號偵查卷第一四至一五頁），依其對話內容均無
    法判斷所指之物是否為第三級毒品愷他命，亦無法據以認定
    被告等人確於九十六年三月九日、十一日、二十三日有私運
    第三級毒品愷他命來台之事實。況丁○○、戊○○亦均否認
    知悉有於九十六年三月九日、十一日、二十三日協助乙○○
    將第三級毒品愷他命闖關之事實，綜上所述，檢察官起訴書
    所指之上開內容，尚屬不能證明，惟與本院認定有罪之前揭
    犯罪，有裁判上一罪之關係，爰不另為無罪判決之諭知，併
    此敘明。
據上論斷，應依刑事訴訟法第三百六十九條第一項前段、第三百
六十四條、第二百九十九條第一項前段，毒品危害防制條例第四
條第三項、第十九條第一項，懲治走私條例第二條第一項、第十
二條，刑法第十一條前段、第二十八條、第五十五條、第三十八
條第一項第一款，判決如主文。
本案經檢察官孫冀薇到庭執行職務。
中    華    民    國    98    年    10    月    27    日
                  刑事第十九庭審判長法  官  鄧振球
                                    法  官  潘翠雪
                                    法  官  彭政章
以上正本證明與原本無異。
如不服本判決，應於收受送達後10日內向本院提出上訴書狀，其
未敘述上訴之理由者並得於提起上訴後10日內向本院補提理由書
（均須按他造當事人之人數附繕本）「切勿逕送上級法院」。
                                    書記官  杜宜寧
中    華    民    國    98    年    10    月    27    日
附錄本案論罪科刑法條全文：
毒品危害防制條例第4條第3項
製造、運輸、販賣第三級毒品者，處5年以上有期徒刑，得併科
新臺幣5百萬元以下罰金。
懲治走私條例第2條
私運管制物品進口、出口逾公告數額者，處7年以下有期徒刑，
得併科新臺幣3百萬元以下罰金。
前項之未遂犯罰之。
第1項所稱管制物品及其數額，由行政院公告之。
附表一：
(一)扣案MOTOROLA（C一六八I）牌行動電話一支（內含門號000
  0000000號晶片卡一枚，係甲○○交予乙○○供本件運
  輸毒品通聯使用）、NOKIA牌行動電話一支（內含門號000
  0000000號晶片卡一枚，乙○○使用通聯者）、MOTORO
  LA牌行動電話一支（內含門號0000000000號晶片卡
  一枚，乙○○交予丁○○本件運輸毒品持用）、BENQ牌行動電
  話一支（內含0000000000號晶片卡一枚，戊○○使
  用與乙○○通聯者）。
(二)連輸毒品所得新台幣十萬元（另有八千元未扣案，均為本次犯
  罪所得）。
(三)丙○○使用之0000000000號行動電話晶片卡一枚。
附表二：
(一)第三級毒品愷他命二十包（合計淨重二○○四一．六六公克，
  純度約八四．二四％，純質淨重一六八八三．○九公克）。
(二)包裝上揭毒品之麻布袋一個、夾鍊袋二十個。


司法院資訊處製作；財團法人民間司法改革基金會備份。
